臺灣臺中地方法院刑事裁定
111年度聲再字第14號
聲  請  人  
即受判決人  林宏銘



上列聲請人即受判決人因違反毒品危害防制條例案件，對於本院
中華民國109年6月30日以109年度訴字第980號所為之確定判決（
起訴案號：臺灣臺中地方檢察署109 年度毒偵字第682 號、108 
年度偵字第35253 號），聲請再審，本院裁定如下：
    主  文
再審之聲請駁回。
    理  由
一、聲請再審意旨詳如附件「再審聲請狀」所示。
二、按聲請再審，應以再審書狀敘述理由，附具原判決之繕本及
    證據，提出於管轄法院為之，但經釋明無法提出原判決之繕
    本，而有正當理由者，亦得同時請求法院調取之；法院認為
    聲請再審之程序違背規定者，應以裁定駁回之，但其不合法
    律上之程式可以補正者，應定期間先命補正，刑事訴訟法第
    429條、第433條分別定有明文。又刑事訴訟之再審制度，係
    為確定判決認定事實錯誤而設之救濟程序，故為受判決人利
    益聲請再審者，必其聲請合於刑事訴訟法第420條第1項第1
    款至第6款或第421條所定之情形，始得為之，此與非常上訴
    程序旨在糾正確定裁判之審判違背法令者，並不相同，如對
    於確定裁判認係以違背法令之理由聲明不服，則應依非常上
    訴程序尋求救濟，尚非聲請再審所得救濟（最高法院108年
    度台抗字第733號、109年度台抗字第470號刑事裁定意旨亦
    可參照）。是刑事訴訟之再審制度，係為確定判決認定事實
    錯誤而設之救濟程序，確定裁判之審判違背法令者，核屬非
    常上訴之範疇，並非聲請再審所得救濟，以之為聲請再審之
    理由，即屬聲請再審之程序違背規定，且無從補正，應認其
    聲請不合法，依刑事訴訟法第433條前段裁定駁回之。
三、按釋明無法提出原判決繕本之正當理由者，其是否具有正當
    理由之要件，非必與刑事訴訟法其他關於無正當理由未到庭
    、未到場等規定之文義等同解釋，應衡酌客觀上之時空變遷
    與聲請人所處之環境變化、距聲請再審時間之久暫，依一般
    社會通常觀念，認其無法提出原判決繕本之理由是否正當。
    若依社會常情已難期待其始終均能以善良管理人之注意義務
    ，而仍留存、保有原判決正本時，要求必須提出完整之判決
    繕本客觀上自有其事實之困難，即難認其有故違提出判決繕
    本之義務。是法院當應善盡補充調取之職權，以協助聲請人
    合法提出再審之聲請，俾符合上開修訂再審相關條文之意旨
    ，始足以確保憲法第8條所保障之正當法律程序及聲請人再
    審訴訟權利之行使。查聲請人即受判決人（下稱聲請人）林
    宏銘因違反毒品危害防制條例案件，對本院原確定判決聲請
    再審，雖未檢具原判決繕本，惟審酌聲請人現因在監執行中
    ，有臺灣高等法院被告前案記錄表在卷可查，其人身自由受
    到拘束，提出原確定判決之繕本確有事實上之困難而有正當
    理由，依據上開說明，為兼顧其特別救濟程序之訴訟權保障
    ，由本院補充調取原判決之繕本，先予敘明。
四、經查：
　㈠聲請人因涉犯施用第一級、第二級毒品罪及持有第三級毒品
    純質淨重二十公克以上罪等案件，經本院以109 年度訴字第
    980號判決判處有期徒刑1年、1年4月，並定應執行有期徒刑
    2 年2 月，聲請人及檢察官均未提起上訴，而於民國109 年
    8 月13日判決確定（下稱系爭判決），有臺灣高等法院被告
    前案紀錄表可稽，是系爭判決即為上開聲請人違反毒品危害
    防制條例等案件最後事實審之實體判決，而為聲請再審之客
    體，是聲請人聲請再審，應由本院管轄。
　㈡聲請人雖舉本院109年度訴字第653號判決認定之意旨，即108
     年11月25日凌晨0 時45分許，聲請人駕駛車牌號碼000-000
    0 號自用小客車搭載張家熒行經臺中市○○區○○路0 段000 號
    前，因違規停車為警盤查，由警方在該車內副駕駛座置物箱
    內扣得如附表所示之物，經本院109年度訴字第653號張家熒
    違反毒品危害防制條例之販賣毒品案件調查後，警方並非依
    法院所核發之搜索票執行搜索，而係主張依刑事訴訟法第13
    1條之1規定經受搜索人即張家熒、聲請人同意執行搜索，然
    上述警方所執行之搜索，並不符合同意搜索之要件，亦非依
    搜索票所執行之搜索，難認合法，因此所取得如附表編號所
    示之扣案物及衍生證據，即非屬依法定程序所取得之證據，
    且經依刑事訴訟法第158條之4規定權衡結果，認扣案如附表
    所示之物及衍生相關證據均不得採為本院109年度訴字第653
    號張家熒違反毒品危害防制條例之販賣毒品案件之證據，據
    此並與其他證據經論斷後判決張家熒無罪，故聲請人執此認
    上開搜索程序違法，系爭判決內憑以作為認定犯罪事實依據
    即如附表所示之物亦應為相同評價而不得採為證據。惟如附
    表所示扣案物是否屬無證據能力之證據，且不得作為判斷之
    依據等情，依據上開張家熒之判決內容，縱認搜索程序違法
    ，該等扣案物可否採為證據仍係法院在該案中依據刑事訴訟
    法第158條之4規定所為權衡結果之判斷；況扣案物係以物理
    存在作為證據方法，依其與本件待證事實之關聯性以觀，屬
    於物證而非供述證據，系爭判決理由已說明案件審理程序乃
    依刑事訴訟法第273條之1 第1 項進行簡式審判程序，是本
    件之證據調查，依刑事訴訟法第273 條之2 規定，不受同法
    第159 條第1 項、第161 條之2 、第161 條之3 、第163 條
    之1 及第164 條至第170 條規定之限制，且於審判期日依法
    踐行調查證據程序，而將扣案物據以作為判斷基礎，故系爭
    判決此部分證據能力之判斷有無判決違背法令之瑕疵，揆諸
    前揭判決意旨，顯屬法律適用之問題，應屬得否據以提起非
    常上訴之問題，核與刑事訴訟法第420條、第421條規定得聲
    請再審之理由不符。
五、綜上所述，聲請意旨所指顯非屬系爭判決認定事實錯誤等法
    定再審事由，尚無從依再審程序救濟，是本件聲請再審，其
    程序違背規定，難認合法，且無從補正，應予駁回。
六、末查，刑事訴訟法第429條之2規定「聲請再審之案件，除顯
    無必要者外，應通知聲請人及其代理人到場，並聽取檢察官
    及受判決人之意見。但無正當理由不到場，或陳明不願到場
    者，不在此限。」故為使法院得以釐清其聲明意旨與事由，
    俾利法院依據事務本質及聲請人所提資料，據以判斷聲請再
    審之合法性及有無聲請再審之理由，法院自得依據個案情節
    ，決定有無踐行通知到場及聽取意見等法定程序之必要。至
    於有關於必要性之判斷，則應視踐行該法定程序是否有助於
    釐清聲請意旨及所主張之再審事由，自未排除法院於認有程
    序上不合法、顯無理由或應逕予開啟再審程序時，得不經踐
    行該法定程序並逕為裁定。本院審酌聲請人聲請理由係屬違
    背再審規定而屬程序上不合法，且無從補正，認顯無通知聲
    請人到場並聽取檢察官意見之必要，附此敘明。
七、據上論斷，應依刑事訴訟法第433條前段，裁定如主文。
中　　華　　民　　國　　111 　年　　6 　　月　　23　　日
                刑事第十八庭  審判長法  官  李昇蓉
 　　　　　　　　　　　　　　　　   法  官  侯驊殷 
　　　　　　　　　　　　　　　　　　法  官  張美眉
以上正本證明與原本無異。
如不服本裁定，應於收受送達後5日內向本院提出抗告狀。（應
附繕本）
　　　　　　　　　　　　　　　　　  書記官  王麗雯
中　　華　　民　　國　　111 　年　　6 　　月　　23　　日
 
附表

編號 名稱、數量              檢驗結果  1 安非他命1 包（含袋） 鑑驗結果如下：檢品編號：B0000000檢品外觀：透明結晶送驗數量：0.0725公克（淨重）驗餘數量：0.0657公克（淨重）檢出結果：二級毒品甲基安非他命（Methamphetamine）  【衛生福利部草屯療養院108 年12月09日草療鑑字第1081200023號鑑驗書 】  2 海洛因1 包（含袋） 鑑驗結果如下：檢品編號：B0000000檢品外觀：白色粉末送驗數量：0.4816公克（淨重）驗餘數量：0.4547公克（淨重）檢出結果：一級毒品海洛因（Heroin）  【衛生福利部草屯療養院108 年12月09日草療鑑字第1081200023號鑑驗書 】  3 毒咖啡包1包 鑑驗結果如下：檢品編號：B0000000檢品外觀：綠色粉末送驗數量：4.7380公克（淨重）驗餘數量：4.6797公克（淨重）檢出結果：三級毒品2-氟- 去氯愷他命( 2-Fluorodeschloroketamine)、氯甲基卡酮（Chloromethcathinone、CMC ）四級毒品氯二甲基卡西酮（Chlorodimethylcathinone 、CDMC）  【衛生福利部草屯療養院108 年12月09日草療鑑字第1081200023號鑑驗書 】  4 愷他命1 包（含袋） 鑑驗結果如下：檢品編號：A1檢品外觀：白色晶體送驗數量：300.54公克（淨重）驗餘數量：300.45公克（淨重）檢出結果：第三級毒品2-氟- 去氯愷他命（2-Fluorodeschloroketamine ），純度94％，驗前純質淨重約282.50公克  【內政部警政署刑事警察局108 年12月23日刑鑑字第1088023290號鑑定書】  5 注射針筒1支